---
title: "实验四：判别分析"
author:
  - 沈雨萱 3180104691
documentclass: ctexart
geometry: "left=2.5cm,right=2cm,top=3cm,bottom=2.5cm"
output:
  rticles::ctex:
    fig_caption: yes
    number_sections: yes
    toc: yes
---

```{r setup, include=FALSE}
knitr::opts_chunk$set(echo = TRUE)
```

# 实验概况
一．	实验目的与要求：
通过本试验项目，使学生理解并掌握如下内容
    （1）处理判别分析的基本步骤；
    （2）熟悉各类判别方法；


二．	实验内容 
1. 利用第五章的数据和上机指导五，熟悉R在判别分析中的应用（请动手操作）；
2.采用“肝胆病患者检查数据”（见附件）。这是一组医院病人的资料，基本包括了四变量分别为：总胆红素(umol/L)，白蛋白（g/L），碱性磷酸酶，谷丙转氨酶和医生诊断结果，希望通过这组数据（学习样本）建立判别肝、胆疾病的判别函数，并应用于“体检数据”中，根据体检资料（见附件）分析是否有得肝胆疾病的可能性；


```{r 1,echo=F,results='hide',message=FALSE,warning=FALSE}
library(ICSNP)
library(MASS)
library(dplyr)
library(pheatmap)
setwd("D:/enjoy/多元统计/第四次上机实验/第四次上机实验")
```

# 实验结果

a. 均值的显著性检验

```{r 2,error=FALSE,warning = FALSE}
data <- read.csv("肝胆病患者检查数据.csv",encoding = "UTF-8",na.strings=c(""," ","NA")) 
d1=data %>% filter(group==1)
d1m=d1[1:nrow(d1),2:5]
d2=data %>% filter(group==2)
d2m=d2[1:nrow(d2),2:5]
d3=data %>% filter(group==3)
d3m=d3[1:nrow(d3),2:5]
d4=data %>% filter(group==4)
d4m=d4[1:nrow(d4),2:5]
d5=data %>% filter(group==5)
d5m=d5[1:nrow(d5),2:5]
dlist <- list(d1m,d2m,d3m,d4m,d5m)
a <- matrix(0,5,5)
for (i in 1:5){
  for (j in 1:5){
    a[i,j] = HotellingsT2(dlist[[i]],dlist[[j]])$p.value
  }
}
pheatmap(a,cluster_rows = FALSE, cluster_cols = FALSE, display_numbers = TRUE)

```

可以看到5中疾病类型组间均值存在显著性差异

b.建立判别函数
```{r 3,error=FALSE,warning = FALSE}
datar <- data[,2:6]
attach(datar)
lda(group~BIL+Alb+ALP+ALT, datar)
```
c.利用判别函数做判别
```{r 4,error=FALSE,warning = FALSE}
lda.sol <- lda(group~BIL+Alb+ALP+ALT, datar)
results <- predict(lda.sol, datar)
table(datar$group, results$class)
```

可以看到对疾病类型3,4（慢胆，急胆）的预测效果不佳, 对疾病类型1，2，5的效果尚可

c.根据判别函数去分析体检数据
```{r 5,error=FALSE,warning = FALSE}
datatj <- read.csv("体检资料.csv",encoding = "UTF-8",na.strings=c(""," ","NA")) 
tj_l <- datatj[,c(16,18,20,22)]
colnames(tj_l) <- c('ALT','BIL','ALP','Alb')
results <- predict(lda.sol, tj_l)
table(results$class)
```
根据所建立的判别函数确定体检对象大多为正常，有少数可能有慢胆。
```{r 5,error=FALSE,warning = FALSE}
d2 <- read.csv("5-9.csv",encoding = "UTF-8",na.strings=c(""," ","NA")) 
attach(d2)
lda.sol <- lda(group~Cu+Ag+Bi, d2)
d3 <- data.frame(Cu=2.95,Ag=2.15,Bi=1.54)
results <- predict(lda.sol, d3)
results$class
```