---
title: "实验六：聚类分析和主成分分析"
author:
  - 沈雨萱 3180104691
documentclass: ctexart
geometry: "left=2.5cm,right=2cm,top=3cm,bottom=2.5cm"
output:
  rticles::ctex:
    fig_caption: yes
    number_sections: yes
    toc: yes
---

```{r setup, include=FALSE}
knitr::opts_chunk$set(echo = TRUE)
```

# 实验概况
一．	实验目的与要求：
通过本试验项目，使学生理解并掌握如下内容
（1）能够熟练利用R对数据进行聚类分析；
（2）能够利用主成分分析方法进行变量降维。



二．	实验内容 
（1）现有16种饮料的热量、咖啡因含量、钠含量和价格的数据（见ex4.2),根据这4个变量对16种饮料进行聚类。
（2）中国31个城市2011年的空气质量数据（见ex4.3）,根据这个数据对31个城市进行聚类分析。
（3）某市工业部门13个行业8项重要经济指标数据，其中X1为年末固定资产净值（单位：万元）；X2为职工人数（单位：人），X3为工业总产值（单位：万元）；X4为全员劳动生产率（单位：元/人年）；X5为百元固定资产原值实现产值（单位：元）；X6为资金利税率（%）；X7为标准燃料消费量（单位：吨）；X8为能源利用效果（单位：万元/吨），数据见case6.1。根据这些数据进行主成分分析。



```{r 1,echo=F,results='hide',message=FALSE,warning=FALSE}
library(ggplot2)
library(patchwork)
library(ggpubr)
library(dplyr)
library(Hmisc)
library(PerformanceAnalytics)
library(NbClust)
setwd("D:/enjoy/多元统计/第六次上机实验/第六次上机实验")
```

# 实验结果

## （1）

现有16种饮料的热量、咖啡因含量、钠含量和价格的数据（见ex4.2),根据这4个变量对16种饮料进行聚类。

```{r 2,error=FALSE,warning = FALSE}
data_0 <- read.csv("ex4.2.csv",encoding = "UTF-8",na.strings=c(""," ","NA"),header=T)
data_0 <- na.omit(data_0)
#极差标准化
row.names(data_0) <- data_0[,1]
X<-data_0[,-1]
center<-sweep(X, 2, apply(X, 2, mean))#按列中心化
R<-apply(X, 2, max)-apply(X, 2, min)#计算列极差
X_star<-sweep(center, 2, R, "/")#极差标准化, 均值为0， 极差为1
#确定类数量
d<-dist(X_star,method = "euclidean")
heatmap(as.matrix(d),labRow = F, labCol = F)
wss <- (nrow(X_star)-1)*sum(apply(X_star,2,var))
for (i in 2:15)
wss[i] <- sum(kmeans(X_star,centers=i)$withinss)
###这里的wss(within-cluster sum of squares)是组内平方和
plot(1:15, wss, type="b", xlab="Number of Clusters",ylab="Within groups sum of squares")

```

在分成6类时组内平方和下降存在一个拐点，结合热图利用kmeans将饮料分为6类。

```{r 3,error=FALSE,warning = FALSE,message=FALSE}
km <- kmeans(X_star, 6, algorithm="MacQueen")
km
mds=cmdscale(d,k=2,eig=T)
x = mds$points[,1]
y = mds$points[,2]
p=ggplot(data.frame(x,y),aes(x,y))
p+geom_point(size=5,alpha=0.8,
             aes(colour=factor(km$cluster)))+geom_text(aes(x, y,label = rownames(X_star)),size=3)
```

## （2）

中国31个城市2011年的空气质量数据（见ex4.3）,根据这个数据对31个城市进行聚类分析


```{r 4,error=FALSE,warning = FALSE}
data_0 <- read.csv("ex4.3.csv",encoding = "UTF-8",na.strings=c(""," ","NA"),header=T,row.names = 1)
X <- na.omit(data_0)
#极差标准化
center<-sweep(X, 2, apply(X, 2, mean))#按列中心化
R<-apply(X, 2, max)-apply(X, 2, min)#计算列极差
X_star<-sweep(center, 2, R, "/")#极差标准化, 均值为0， 极差为1
#确定类数量
d<-dist(X_star,method = "euclidean")
heatmap(as.matrix(d),labRow = F, labCol = F)
wss <- (nrow(X_star)-1)*sum(apply(X_star,2,var))
for (i in 2:15)
wss[i] <- sum(kmeans(X_star,centers=i)$withinss)
###这里的wss(within-cluster sum of squares)是组内平方和
plot(1:15, wss, type="b", xlab="Number of Clusters",ylab="Within groups sum of squares")
```

在分成6类时组内平方和下降存在一个拐点，结合热图利用kmeans城市分为6类

```{r 5,error=FALSE,warning = FALSE}
km <- kmeans(X_star, 6, algorithm="MacQueen")
km
mds=cmdscale(d,k=2,eig=T)
x = mds$points[,1]
y = mds$points[,2]
p=ggplot(data.frame(x,y),aes(x,y))
p+geom_point(size=5,alpha=0.8,
             aes(colour=factor(km$cluster)))+geom_text(aes(x, y,label = rownames(X_star)),size=3)

```

## （3）

某市工业部门13个行业8项重要经济指标数据，其中X1为年末固定资产净值（单位：万元）；X2为职工人数（单位：人），X3为工业总产值（单位：万元）；X4为全员劳动生产率（单位：元/人年）；X5为百元固定资产原值实现产值（单位：元）；X6为资金利税率（%）；X7为标准燃料消费量（单位：吨）；X8为能源利用效果（单位：万元/吨），数据见case6.1。根据这些数据进行主成分分析。

```{r 6,error=FALSE,warning = FALSE}
data_0 <- read.csv("case6.1.csv",encoding = "UTF-8",na.strings=c(""," ","NA"),header=T,row.names = 1)
X <- na.omit(data_0)
#极差标准化
center<-sweep(X, 2, apply(X, 2, mean))#按列中心化
R<-apply(X, 2, max)-apply(X, 2, min)#计算列极差
X_star<-sweep(center, 2, R, "/")#极差标准化, 均值为0， 极差为1
X.pr <- princomp(X, cor = TRUE)
summary(X.pr, loadings=TRUE)
predict(X.pr)

```

由于前4个主成分已经达到94%，因此就保留4个成分.可以看到第一个主成分主要由X1为年末固定资产净值，X2为职工人数，X3为工业总产值决定，第二个主成分X4为全员劳动生产率，X5为百元固定资产原值实现产值，X6为资金利税率（%）占更多部分，第三个主成分主要由X8能源利用效果决定，第四个主成分主要由X7标准燃料消费量决定。

