---
title: "大作业：案例分析"
author:
  - 沈雨萱 3180104691
documentclass: ctexart
geometry: "left=2.5cm,right=2cm,top=3cm,bottom=2.5cm"
output:
  rticles::ctex:
    fig_caption: yes
    number_sections: yes
    toc: yes
---

```{r setup, include=FALSE}
knitr::opts_chunk$set(echo = TRUE)
```

# 概况
一．	数据集介绍
数据集记录了某产品在200个不同市场的销售情况及该产品在每个市场中3类广告媒体的预算，这3类媒体是：TV, radio, newspaper.

因变量：sales，表示销量

自变量：TV，radio，newspaper，表示在不同媒体上的广告预算

目标：分析sales与TV，radio，newspaper之间的依赖关系。


二．	实验内容 

针对因变量sales(Y),自变量TV(tv)，radio(rdo)，newspaper(nsp)，X=(1n,tv,rdo,nsp) 
建立线性回归模型 Y=X$\beta$ + e, 假设e ~ N(0,$\sigma^2I_n$)




```{r 1,echo=F,results='hide',message=FALSE,warning=FALSE}
setwd("D:/enjoy/回归分析")
library(ggplot2)
library(patchwork)
library(ggpubr)
library(MASS)
library(DAAG)
```

# 实验结果

首先应用最小二乘法获得结果

```{r 2,error=FALSE,warning = FALSE}
adv <- read.csv("Advertising.csv",encoding = "UTF-8",na.strings=c(""," ","NA"),header=T,row.names = 1) 
y=adv[, 4] 
tv=adv[, 1]
rdo=adv[, 2]
nsp=adv[, 3]
mydata=data.frame(y,tv,rdo,nsp)
plot(y~tv+rdo+nsp)
lm.sol=lm(y~tv+rdo+nsp,data=mydata)
abline(lm.sol)
summary(lm.sol)
```

初步得到的回归方程为y=2.938889+0.045765tv+0.188530rdo-0.001037nsp

## 回归诊断 

首先模型诊断

```{r 3,error=FALSE,warning = FALSE}
#作残差图
y.fit=predict(lm.sol)
plot(lm.sol,which=1)
#qq图正态性检验
c1 <- ggqqplot(mydata$tv,main='TV')
c2 <- ggqqplot(mydata$rdo,main='radio')
c3 <- ggqqplot(mydata$nsp,main='newspaper')
c1+c2+c3
```

如图可以看到：
1.图形没有呈现明显有规则的形状，因此线性假设基本合理
2. 残差呈现一定的“喇叭型”或“倒喇叭型”的形状，可能不符合符合方差齐性
3.残差图上的点有一定的集团性，可能不相关性不成立。
4.残差大致分布在$|r_i|\leq 2$ 区域内，但集中区域有所不同.从qq图可以看出，TV,radio,newspaper三项基本符合正态分布

接下来进行异常点诊断

```{r 4,error=FALSE,warning = FALSE,message=FALSE}
par(pin=c(4,4))
r.std=rstandard(lm.sol)
plot(r.std~y.fit)
text(y.fit,r.std,label=seq(1,200,1))
influence.measures(lm.sol)
which(abs(r.std)>2)
influence.measures(lm.sol)
```

根据残差判定异常点有6  26  36  79 127 131 179

强影响点有6,17,36,76,102,127,131,166,179,

对数据作删去异常点的处理，并作方差稳定性变换

```{r 5,error=FALSE,warning = FALSE,message=FALSE}
d <- c(6,26,36,79,127,131,179)
adv <- adv[-d,]
y <- adv[,4]
tv <- adv[,1]
rdo <- adv[,2]
nsp <- adv[,3]
z=sqrt(y)
mydata2=data.frame(z,tv,rdo,nsp)
lm.sol2=lm(z~tv+rdo+nsp,data=mydata2)
plot(lm.sol2,which=1)
c1 <- ggqqplot(mydata2$tv,main='TV')
c2 <- ggqqplot(mydata2$rdo,main='radio')
c3 <- ggqqplot(mydata2$nsp,main='newspaper')
c1+c2+c3
```

由本次结果可见模型基本满足线性，方差齐性，正态性和不相关性。


## 多重共线性检验


```{r 6,error=FALSE,warning = FALSE}
#VIF诊断
vif(lm.sol2)
#特征根与条件数诊断
X=cbind(tv,rdo,nsp)
rho=cor(X)
eigen(rho)
kappa(rho,exact=TRUE)
```

根据结果认为并不存在严重的多重共线性。

## 回归方程和回归系数的显著性检验

最终可以得到的回归方程为
```{r 9,error=FALSE,warning = FALSE}
summary(lm.sol2)
```
$\sqrt{y}=2.2676843+0.0060511tv+0.0249715rdo-0.0008940nsp$

p-value: < 2.2e-16 ，所以认为回归自变量整体对因变量有显著的线性影响。

因为p1<2e-16,p2<2e-16,p3>=0.05,因此我们拒绝$H_1:\beta_1=0 和 H_2:\beta_2=0,接受H3:\beta_3=0$，剔除nsp后重新进行回归分析




```{r 7,error=FALSE,warning = FALSE}
lm.sol3=lm(z~tv+rdo,data=mydata2)
summary(lm.sol3)
```

得回归模型为$\sqrt{y}=0.0060462tv+0.244878rdo$ 

验证：利用逐步回归法
```{r 8,error=FALSE,warning = FALSE}
min.model=lm(z~1,data=mydata2)
step.model=step(min.model,direction="both",
scope=(~tv+rdo+nsp))
summary(step.model)
```

得到结果类似，因此可以确定结论销量主要与tv和radio有关，且满足$\sqrt{y}=0.0060462tv+0.244878rdo$ 